【裁判字號】    98,訴,1693
【裁判日期】    981214
【裁判案由】    損害賠償
【裁判全文】
臺灣高雄地方法院民事判決              98年度訴字第1693號
原      告  甲○○
被      告  乙○○
訴訟代理人  邱明政律師
上列當事人間侵權行為損害賠償事件，本院於民國98年11月30日
言詞辯論終結，判決如下：
    主      文
被告應給付原告新臺幣伍仟玖佰柒拾元，及自民國九十八年六月
六日起至清償日止，按年息百分之五計算之利息。
原告其餘之訴駁回。
訴訟費用由被告負擔十分之一，餘由原告負擔。
本判決第一項得假執行。
    事實及理由
壹、程序部分：
    按訴狀送達後，原告不得將原訴變更或追加他訴，但擴張或
    減縮應受判決事項之聲明者，不在此限，民事訴訟法第255
    條第1 項第3 款定有明文。查原告提起刑事附帶民事訴訟原
    請求聲明為：被告應給付原告新台幣（以下同）60萬元整（
    包括維修水管費用1000元、花盆費用1500元、紅外線監視錄
    影機費用6000元、摩托車維修費用1500元、植物遭毀損價值
    5420元，及因上述物品遭被告毀損而請求精神賠償58萬4580
    元，參見本院卷第20、64至66頁），嗣後則當庭撤回其中維
    修水管費用1000元（參見本院卷第65頁），經核此情乃屬減
    縮其應受判決事項之聲明，應予准許。
貳、實體部分：
  一、原告主張：被告於民國96年11月27日10時15分許，在高雄
      市○○○路310 號，不法毀損原告所有之紅外線監視攝錄
      器、花盆（包括其上所種植仙丹花10株、扶桑10株、桂花
      3 株、紫藤5 株、金錢樹12株及小花草32株等多種植物）
      與車牌號碼ZNE-109 號輕型機車（以下稱前開機車）等物
      品，造成原告受有財產損失1 萬4420元（其中維修水管費
      用1000元部分已當庭撤回）。又被告前開毀損之舉造成其
      受有精神損害，就此部分擬請求慰撫金58萬4580元，以上
      合計請求賠償59萬9000元。爰依侵權行為之法律關係提起
      本訴。並聲明：被告應給付原告59萬9000元，及自起訴狀
      繕本送達翌日起至清償日止按年息5%計算之利息。
  二、被告則以：伊係受原告激怒，一時失慮以致動手毀損原告
      之物，並遭法院判決有罪確定，業已接受法律應有制裁，
      事後更主動購買花盆1 只賠償原告。另被告雖有毀損之舉
      ，但原告所提有關紅外線攝影機維修、花盆及植物遭毀損
      費用部分數額俱有疑義，機車維修費用亦應提列折舊，另
      原告請求慰撫金部分亦屬無據等語資為抗辯。並聲明：駁
      回原告之訴。
  三、兩造爭執及不爭執事項：
    (一)當事人不爭執部分：
      (1)原告前於96年11月間，在其位於高雄市新興區○○○路
        310 號住處開設家具店，被告則毗鄰上址於同路段308
        號開設家具店營業，彼此迭因懸掛招牌及檢舉等事宜而
        有所嫌隙。詎被告復因不滿原告所有排水管及花盆擺設
        位置，於96年11月27日10時15分許，逕先持榔頭損壞原
        告裝設於住處騎樓外側之紅外線監視錄影機，繼而以徒
        手方式推倒原告所有花盆（其上種有植物）1 只及前開
        機車，致使花盆碎裂，前開機車則受有把手損壞、前叉
        傾斜而不堪使用之損害。且被告前揭毀損行為經台灣高
        雄地方法院檢察署檢察官以97年度偵字第2414號聲請簡
        易判決處刑，嗣由本院97年審簡字第2459號刑事簡易判
        決判處拘役20日確定在案。
      (2)被告事後確有主動購置花盆1 只，並擺設在原告住處騎
        樓外側，但未為原告所接受，且該只新購花盆現時已由
        他人取走。
      (3)原告因前開機車遭毀損所支出費用為1500元（參見本院
        卷第22頁），又該部機車出廠時間係90年1 月（參見本
        院卷第53頁）。
    (二)爭執部分：
      (1)原告就本件因紅外線監視錄影機、花盆暨其內植物及前
        開機車遭被告毀損所得請求之賠償數額總計為何？
      (2)原告得否併予請求慰撫金？
  四、本院之判斷：
    (一)原告就本件因紅外線攝影機、花盆暨其內植物及前開機車
      遭被告毀損所得請求之賠償數額為何？
      按因故意或過失，不法侵害他人之權利者，負損害賠償責
      任，民法第184 條第1 項前段定有明文。承前所述，本件
      被告確以前揭方式不法毀損原告之物一節，業為兩造所不
      爭執，是被告所為確屬不法侵害他人財產權無訛，本院爰
      就原告主張各項物品遭毀損所得請求金額分述如下：
      (1)紅外線監視錄影機部分：
        1.當事人提出之私文書，必先證明其真正，始有形式上
          之證據力，且私文書之真正，如他造當事人有爭執者
          ，舉證人應負證明其真正之責，觀之民事訴訟法第35
          7 條規定自明。查本件初經原告提出記載金額分別為
          6000元及4095元之估價單各1 紙（參見本院卷第21、
          23頁），擬用以證明其所有紅外線監視錄影機維修費
          用數額，嗣經被告質疑其實際支出費用後，方始提出
          證明書1 份（參見本院第88頁），惟該證明書既經被
          告否認其為真正，且原告亦未能提出其他證據方法以
          資證明該紙證明書果為真正，依前開法條說明，本院
          即未可逕將前開證明書採為認定事實之依據。
        2.又依民法第213 條第1 項規定，負損害賠償責任者，
          除法律另有規定或契約另有訂定外，應回復他方損害
          發生前之原狀。本件原告雖未能舉證說明其就此部分
          實際支出維修費用為何，然是項物品既遭被告毀損無
          訛，縱令原告迄今仍未重行裝設，仍無礙於被告應負
          損害賠償責任之認定。為此本院參諸卷附估價單就紅
          外線監視錄影機之新購暨安裝費用乃分別記載合計各
          為6000元及4095元，足見此部分回復原狀所需費用至
          少應以4095元為必要，是原告就此範圍內所為之請求
          洵屬有據，應予准許。
      (2)花盆部分：
        1.此部分雖據被告辯稱：其先前已主動購買花盆1 只賠
          償原告云云，然被告此舉既未為原告所接受，況依證
          人梅俊瑞到庭具結證述：伊發現被告所購買之花盆擺
          在外面很久，遂主動打電話至被告家中索討該只花盆
          ，嗣徵得對方同意而將該花盆搬至伊住處門前放置等
          語觀之（參見本院卷第107 至108 頁），被告事後既
          將其所購花盆轉送他人，尚難遽謂其業已履行此部分
          損害賠償責任，故原告自得另行購置花盆並就所支出
          費用向被告請求賠償。
        2.原告針對其主張購置花盆支出費用1500元一節，亦僅
          提出證明書1 紙（參見本院卷第86頁）為憑。又該證
          明書同經被告否認其真正，且原告亦未能舉證以實其
          說，參以前開說明，仍不得逕以該證明書即採為原告
          有利之認定。是本院參酌被告購置類似花盆1 只支出
          費用2000元之情，業經其所提出收據1 份為據（參見
          本院卷第58頁），再依卷附照片內容所示（參見本院
          卷第31、37頁），該類花盆具有相當體積且為水泥材
          質，價值應屬非微，從而原告主張重行購置花盆1 只
          必須支出1500元等語，相較於被告所提供價額為低，
          足見其主張尚非過當，亦核與一般市價大抵相符，故
          本院乃認原告就此部分請求為有理由，應予准許。
      (3)仙丹花10株、扶桑10株、桂花3 株、紫藤5 株、金錢樹
        12株及小花草32株等多種植物部分：
        按損害賠償之債之成立，須其損害發生與有責原因事實
        間具有相當因果關係，始克成立。查本件固據原告主張
        因被告推倒花盆、以致花盆內植物死亡而受有損害5420
        元云云。然觀乎原告所指植物數量高達72株，且部分植
        物體型非微，縱令前開花盆具有相當體積，但能否同時
        種植原告所指全部植物，已非無疑。況佐以植物為有機
        生物，與一般無機物不同，縱使其所種植之容器受有損
        壞，僅須於相當時日另行更換種植地點，仍可維持原有
        生長狀態無虞，故縱令被告確有毀損原告所有前開花盆
        ，惟是否必然導致其內植物因而死亡，亦未見原告就此
        詳為舉證。再參諸原告於本院審理中既已陳稱：被告毀
        損花盆時植物並未死亡，後來被告於不詳時間又拿鹽酸
        潑灑、植物才死亡等語綦詳（參見本院卷第95頁），堪
        認原告所指植物死亡一節實與被告前揭毀損之舉不生任
        何因果關係，自難遽為不利於被告之認定。
      (4)機車部分：
        1.按損害賠償之目的在填補所生損害，其應回復者非原
          來狀態，而係應有狀態；物被毀損時，被害人除得依
          民法第196 條請求賠償外，並不排除民法第213 條至
          第215 條之適用。依民法第196 條請求賠償物被毀損
          所減少之價額，得以修復費用為估定之標準，但仍以
          必要（例如修理材料以新品換舊品，應予折舊）者為
          限（最高法院79年台上字第2130號判決意旨參照）。
          從而損害賠償既係在填補被害人所受損害，使其回復
          應有狀態，並非欲使被害人額外獲利，是倘被害人修
          理材料係以新品更換舊品、且經他方主張應提列折舊
          者，法院即應依折舊比例計算實際賠償數額，合先敘
          明。
        2.又關於固定資產折舊率又可分為平均法及定率遞減法
          ，所謂「平均法」係以固定資產成本減除殘價後之餘
          額，按固定資產耐用年數表規定之耐用年數平均分攤
          ，計算其每期折舊額，「定率遞減法」係以固定資產
          每期減除該期折舊額之餘額順序作為各次期計算折舊
          之基數，而以一定比率計算其折舊額。本院參諸損害
          賠償制度之目的既在於合理填補被害人實際所受損害
          ，自應採用平均法以資計算折舊，較稱公允。承前所
          述，原告就前開機車因遭被告毀損所支出費用為1500
          元，且該機車出廠時間為90年1 月等情，已為兩造所
          不爭執，且經被告抗辯應扣除折舊，是參諸前開機車
          自出廠日起至案發之日相距約6 年又10月，茲依行政
          院所頒固定資產耐用年數表乃明定機器腳踏車之耐用
          年數為3 年，準此，原告雖係以全新零件（轉向把手
          、前叉）更換舊有零件，仍應扣除材料折舊額，又前
          開機車暨其零件於案發時業已超過使用年限，零件已
          完全折舊，故是項零件殘價總計為375 元（計算方式
          ：殘價＝取得成本1500元÷《耐用年數3 年＋1 》＝
          375 元）。是以原告就前開機車毀損部分僅得請求37
          5 元，逾此範圍之請求即無理由，應予駁回。
      (5)綜前所述，本件原告就前述財物遭被告不法毀損部分，
        所受損害數額合計應為5970元（4095元＋1500元＋375
        元＝5970元），是其就此範圍內請求被告應予賠償，為
        有理由，逾此數額所為之其他請求則屬無據。
    (二)原告得否併予請求慰撫金？
      按不法侵害他人之身體、健康、名譽、自由、信用、隱私
      、貞操，或不法侵害其他人格法益而情節重大者，被害人
      雖非財產上之損害，亦得請求賠償相當之金額，民法第19
      5 條第1 項前段定有明文。依此可知僅在上述法益遭受侵
      害之情形下，被害人始得依法請求慰撫金，倘若加害人所
      實施不法行為僅造成財產損害，對被害人之身體、生命、
      健康或其他人格權尚未構成侵害，縱或被害人果因此感受
      苦惱或情緒遭受打擊，亦不生賠償慰撫金之問題。職是，
      被告前揭所為既僅侵害原告之財產法益，縱令其果有另行
      實施其他不法行為以致原告受有精神損害，究非本件所能
      併予審酌。揆諸前揭說明，原告主張因被告毀損財物而請
      求精神賠償58萬4580元云云，自屬無據。
    (三)末按，依民法第229 條規定給付無確定期限者，債務人於
      債權人得請求給付時，經其催告而未為給付，自受催告時
      起，負遲延責任；其經債權人起訴而送達訴狀，或依督促
      程序送達支付命令，或為其他相類之行為者，與催告有同
      一之效力。查本件係由原告提起刑事附帶民事訴訟，起訴
      狀繕本乃於98年5 月26日向被告住所為寄存送達，是依民
      事訴訟法第138 條第2 項規定應自寄存之日起經10日即同
      年6 月5 日發生送達效力，故原告請求被告就上述應給付
      款項5970元部分另自起訴狀繕本之翌日即98年6 月6 日起
      至清償日止按年息5%計算之利息，亦屬有據。
  五、綜前所述，原告依據侵權行為之法律關係請求被告給付59
      70元，及自98年6 月6 日起至清償日止按年息5%計算之利
      息部分為有理由，應予准許；逾此範圍外之請求則屬無據
      ，依法應予駁回。
  六、此外，本件原告前揭勝訴部分所命被告給付金額未逾50萬
      元，應依民事訴訟法第389 條第1 項第5 款規定依職權宣
      告假執行。
  七、本件事證已臻明確，兩造其餘主張陳述及所提證據方法，
      經本院斟酌後認均不足以影響本判決結果，自無逐一詳予
      論駁之必要，併此敘明。
  八、據上論結，本件原告之訴一部有理由，一部無理由，依民
      事訴訟法第389 條第1 項第5 款、第79條，判決如主文。
中    華    民    國    98    年    12    月    14    日
                  民事第六法庭  法  官   陳明呈
以上正本係照原本作成。
如不服本判決，應於判決送達後20日內向本院提出上訴狀，同時
表明上訴理由（原判決所違背之法令及其具體內容或依訴訟資料
可認為原判決有違背法令之具體事實）；如已於本判決宣示後送
達前提起上訴者，應於判決送達後10日內補具上訴理由（均須按
他造當事人之人數附繕本）。
中    華    民    國    98    年    12    月    14    日
                                 書記官   劉音利


司法院資訊處製作；財團法人民間司法改革基金會備份。
